【裁判字號】    97,裁,3773
【裁判日期】    970724
【裁判案由】    都市更新條例
【裁判全文】
最  高  行  政  法  院  裁  定
                                      97年度裁字第3773號
抗  告  人  甲○○
            乙○○
共同訴訟    柏有為  律師
代  理  人  藍弘仁  律師
上列抗告人因與相對人臺北市政府間都市更新條例事件，對於中
華民國96年9月21日臺北高等行政法院96年度訴字第2427號裁定
提起抗告，本院裁定如下︰
    主  文
抗告駁回。
抗告訴訟費用由抗告人負擔。
    理  由
一、按撤銷訴訟之提起，應於訴願決定書送達後2個月之不變期
    間內為之，行政訴訟法第106條第1項前段定有明文。
二、本件原裁定以：本件抗告人因都市更新事件，不服相對人95
    年5月30日府都新字第09570615000號處分，提起訴願，經內
    政部中華民國96年5月7日台內訴字第0950129263號訴願決定
    駁回。查訴願決定書係於96年5月8日送達於抗告人，此有送
    達證書附訴願卷可稽。是抗告人提起撤銷訴訟之期間，應自
    96年5月9日起算，因抗告人住居於本院所在地台北市，無須
    扣除在途期間，原至96年7月8日屆滿，因該日為星期日，以
    次日（7月9日）代之。抗告人遲至96年7月10日始向本院提
    起撤銷訴訟，此有本院加蓋於訴狀上收文戳記所載日期可考
    ，已逾法定不變期間。依照前開規定，其提起本件訴訟顯非
    合法，應予駁回。
三、抗告意旨略謂：依訴願法第89條規定，內政部96年5月7日台
    內訴字第0950129263號訴願決定書固於96年5月8日送達抗告
    人甲○○，惟抗告人乙○○未收受前揭訴願決定書，且甲○
    ○亦未受抗告人乙○○之委任，內政部逕以抗告人甲○○為
    眾多訴願人之代表人，僅向抗告人甲○○送達顯不合法，不
    生送達效力。則抗告人乙○○未合法收受送達，其提起行政
    訴訟期間無從起算。次按行政訴訟法第39條1款規定，本件
    訴願、再訴願及行政訴訟之標的，對於各抗告人需合一確定
    ，依行政訴訟法第39條第1款規定，其效力及於全部，故抗
    告人乙○○起訴效力及於全體，縱抗告人甲○○起訴已逾不
    變期間，仍應認其起訴合法。末按行政訴訟法第91條第1項
    規定，本件起訴狀抗告人於96年7月7日已投遞，詎因木柵郵
    局誤投信義投遞股，於同年月9日，再轉發大安投遞股，故
    本件遲誤不可歸責於抗告人。
四、本院按：
  (一)訴願法第21條第1項規定：「二人以上得對於同一原因事實
    之行政處分，共同提起訴願。」第22條規定：「共同提起訴
    願，得選定其中一人至三人為代表人。選定代表人應於最初
    為訴願行為時，向受理訴願機關提出文書證明。」於訴願程
    序中選定訴願人者，文書之送達自應向選定之代表人為之。
    經查，抗告人等因都市更新事件，不服相對人95年5月30日
    府都新字第09570615000號處分，提起訴願，係包括抗告人
    乙○○、甲○○二人在內共73人共同提起訴願，並選定抗告
    人甲○○為訴願代表人，此有訴願人名冊及訴願書附於訴願
    卷可稽，則本件訴願決定書向抗告人甲○○送達，自對包括
    抗告人乙○○、甲○○二人在內共73人之共同訴願人合法有
    效，抗告人乙○○空言否認委任抗告人甲○○，主張送達不
    合法云云，並非可採。抗告人乙○○之訴既不合法，則其與
    共同訴訟人即抗告人甲○○間，自無行政訴訟法第39條第1
    款所規定，合一確定當事人有利之訴訟行為其效力及於全部
    之問題，抗告意旨以：抗告人乙○○起訴效力及於全體，縱
    抗告人甲○○起訴已逾不變期間，仍應認其起訴合法云云，
    亦非可採。
  (二)另抗告人主張因木柵郵局誤投信義投遞股，於96年7月9日再
    轉發大安投遞股，故本件係不歸責於抗告人而遲誤起訴期間
    乙節。按行政訴訟法第91條規定：「因天災或其他不應歸責
    於己之事由，致遲誤不變期間者，於其原因消滅後1個月內
    ，如該不變期間少於1個月者，於相等之日數內，得聲請回
    復原狀。」「前項期間不得伸長或縮短之。」「遲誤不變期
    間已逾1年者，不得聲請回復原狀，遲誤第106條之起訴期間
    已逾3年者，亦同。」「第1項之聲請應以書狀為之，並釋明
    遲誤期間之原因及其消滅時期，方為適法，併此敘明。
  (三)經核原裁定以抗告人等人於原審所提行政訴訟，已遲誤法定
    不變期間，為不合法，而予駁回，並無不合。本件抗告難認
    有理由，應予駁回。
五、據上論結，本件抗告為無理由，依行政訴訟法第104條、民
    事訴訟法第95條、第78條、第85條第1項前段，裁定如主文
    。
中    華    民    國    97    年    7     月    24    日
                    最高行政法院第五庭
                        審判長法官  劉  鑫  楨
                              法官  王  德  麟
                              法官  黃  淑  玲
                              法官  劉  介  中
                              法官  吳  慧  娟
以  上  正  本  證  明  與  原  本  無  異
中    華    民    國    97    年    7     月    25    日
                              書記官  吳  玫  瑩


司法院資訊處製作；財團法人民間司法改革基金會備份。
